【裁判字號】    95,撤緩,27
【裁判日期】    950303
【裁判案由】    聲請撤銷緩刑
【裁判全文】
臺灣板橋地方法院刑事裁定              95年度撤緩字第27號
聲  請  人  臺灣板橋地方法院檢察署檢察官
受  刑  人  乙○○
                      號之2
上列聲請人因受刑人竊盜案件，聲請撤銷緩刑之宣告（九十四年
度執聲字第二一三號），本院裁定如下：
    主  文
聲請駁回。
    理  由
一、聲請意旨略以：臺灣板橋地方法院檢察署九十四年度執保字
    第一０二號竊盜案件受刑人乙○○，前經本院於以九十四年
    度易字第一九六號判處有期徒刑九月，緩刑五年，緩刑期間
    內付保護管束，並九十四年五月五日判決確定。茲因受刑人
    在保護管束期間內，屢次未依指定期日報到，並經多次告誡
    ，仍置之不理，其行為違反保安處分執行法第七十四條之二
    （聲請書誤為之三）未保持善良品行之規定，情節重大，爰
    依保安處分執行法第七十四條之三第一項，刑事訴訟法第四
    百七十六條之規定，聲請撤銷緩刑宣告等語。
二、按受緩刑之宣告者，在緩刑期內得付保護管束，違反保護管
    束規則情節重大者，得撤銷緩刑之宣告，刑法第九十三條第
    一項、第三項分別定有明文。而受保護管束人在保護管束期
    間內，應保持善良品行，不得與素行不良之人往還。受保護
    管束人如有違反前述情形，情節重大者，檢察官得聲請撤銷
    保護管束或緩刑之宣告，保安處分執行法第七十四條之二第
    一款、第七十四條之三第一項亦分別定有明文。依該法第七
    十四條之三立法理由略以：「受保護管束人違反前條規定應
    遵守之事項，其情節重大者，足見保護管束處分已不能收效
    ，得為刑法第九十二條第二項及第九十三條第三項撤銷保護
    管束或緩刑之宣告或假釋之事由，檢察官及典獄長應聲請撤
    銷，爰增訂本條。」，則撤銷保護管束或緩刑之宣告與否，
    在於「保護管束處分是否已不能收效」，此合乎法律之「目
    的解釋」，同時未逾「法條可能文義之限制」範圍。準此，
    受保護管束人，於保護管束期間未保持善良品行，且情節重
    大，而屬保護管束不能收效之情形，即屬同法第七十四條之
    三所示之得撤銷保護管束或緩刑宣告之情形（最高法院九十
    三年度台非字第五四號判決意旨參照）。再者，前揭檢察官
    得向法院聲請撤銷保護管束或緩刑宣告之規定，究其本質，
    乃對於受刑人因受緩刑宣告之既存法益，具有實質且重大的
    影響。我國刑法採認之緩刑制度，核其本旨，乃在於對一定
    條件下（刑法第七十四條）輕犯之被告，鼓勵遷善，猶豫其
    刑之執行，以兼顧情理衡平之立法精神，並避免短期自由刑
    之流弊。然而，前述保安處分執行法之規定所指『情節重大
    』意義，係屬不確定之法律概念，立法者授權檢察官於執行
    時，應依據個案詳為斟酌，因之，為兼衡受刑人法益維護，
    以及緩刑制度立法本旨暨功能目的，法院對檢察官聲請撤銷
    保護管束或緩刑宣告，即應慎重審酌，避免恣意侵害受刑人
    前受緩刑宣告之法益，從而貫徹緩刑制度於吾國刑事立法政
    策上所欲彰顯之成效。
三、經查：
（一）受刑人乙○○前因竊盜案件，經本院於九十四年三月三十
      一日以九十四年易字第一九六號判處有期徒刑九月，緩刑
      五年，緩刑期內交付保護管束，並於九十四年五月五日判
      決確定之事實，有該判決書、臺灣高等法院被告前案紀錄
      表各一份等在卷可憑。
（二）聲請人以受刑人在保護管束期間內，屢次未依指定期日報
      到，並經多次告誡，仍置之不理，而認其已違反保安處分
      執行法第七十四條之二第一款、第七十四條之三第一項之
      「未保持善良品行，且情節重大」。惟查：依卷附資料所
      示，受刑人於九十四年八月十二日到案接受執行檢察官訊
      問，並簽具「受保護管束人應遵守事項暨報到具結書」後
      ：
  (1)、臺灣板橋地方法院檢察署觀護人第一次通知受刑人應於九
      十四年九月十二日上午十時三十分至該署觀護人室報到之
      函文，係於九十四年九月五日寄存送達於被告住所地，有
      該署九十四年八月二十九日甲○榮調九四執護二七二字第
      六四三一四號函、送達證書各一件在卷可稽，而該函文既
      係以寄存方式送達，依法須自寄存之日起，經十日始生送
      達之效力，故該函文送達生效時（九十四年九月十五日）
      ，已逾應報到之日（九十四年九月十二日），是該次函文
      自不生合法送達之效力，受刑人未於上開指定時間向觀護
      人報到，並非無正當理由。
  (2)、同署觀護人第二次通知受刑人應於九十四年九月二十六日
      上午九時三十分至該署觀護人室報到之函文，於九十四年
      九月二十日寄存送達於被告住所地，有該署九十四年九月
      十五日甲○榮調九四執護二七二字第六九三０七號函、送
      達證書各一件在卷可稽，而該函文既亦係以寄存方式送達
      ，依法須自寄存之日起，經十日始生送達之效力，故該函
      文送達生效時（九十四年九月三十日），已逾應報到之日
      （九十四年九月二十六日），是該次函文自亦不生合法送
      達之效力，受刑人未於上開指定時間向觀護人報到，亦非
      無正當理由。
  (3)、同署觀護人第三次通知受刑人應於九十四年十月二十四日
      上午九時三十分至該署觀護人室報到之函文，於九十四年
      十月四日寄存送達於被告住所地，有該署九十四年九月二
      十九日甲○榮調九四執護二七二字第七三六五八號函、送
      達證書各一件在卷可稽，而依上規定，該函文送達生效時
      （九十四年十月十四日），未逾應報到之日，此次函文已
      生合法送達之效力，而受刑人並已於上開時間依規定報到
      ，有當日同署執行保護管束情形約談報告表、戶籍指定報
      告問卷、受保護管束人保護管束期間報到須知、觀護輔導
      紀錄各一件在卷足佐。
  (4)、同署觀護人於受刑人前次報到時，並即通知受刑人第四次
      報到時間為九十四年十一月二日上午十時三十分，有上開
      執行保護管束情形約談報告表記載可稽，受刑人並已於通
      知時間依規定報到，有同署九十四年十一月二日執行保護
      管束情形約談報告表、財物管理問卷、觀護輔導紀錄各一
      件在卷足佐。
  (5)、同署觀護人於受刑人前次報到時，雖亦即通知受刑人第五
      次報到時間為九十四年十二月五日下午二時，有上開執行
      保護管束情形約談報告表記載可稽，惟此次查無受刑人於
      指定時間至指定地點報到之資料。
  (6)、同署觀護人第六次通知受刑人應於九十四年十二月二十八
      日上午九時至該署觀護人室報到，並對受刑人前次未報到
      之行為予以警告之函文，於九十四年十二月二十二日始寄
      存送達於被告住所地，有該署九十四年十二月十五日甲○
      榮調九四執護二七二字第九八一四六號函、送達證書各一
      件在卷可稽，而該函文既亦係以寄存方式送達，依法須自
      寄存之日起，經十日始生送達之效力，故該函文送達生效
      時（九十五年一月一日），已逾應報到之日（九十四年十
      二月二十八日），是該次函文自亦不生合法送達之效力，
      受刑人未於上開指定時間向觀護人報到，亦難認無正當理
      由。
  (7)、同署觀護人第七次通知受刑人應於九十五年一月二十五日
      上午九時至該署觀護人室報到之函文，於九十五年一月十
      一日寄存送達於被告住所地，有該署九十五年一月六日甲
      ○榮調九四執護二七二字第一八五六號函、送達證書各一
      件在卷可稽，而依上規定，該函文送達生效時（九十五年
      一月二十一日），未逾應報到之日，此次函文已生合法送
      達之效力，惟卷內並查無受刑人依指定時間報到之資料。
（三）綜上所述，受刑人固有於緩刑期間內，無正當理由未依據
      觀護人指定之時間向觀護人報到之情事，惟其情應僅有二
      次（第五、七次），與聲請人所指「屢次未依指定期日報
      到，並經多次告誡，仍置之不理」之情節，尚屬有間。且
      遍查全卷，聲請人並未提出相關事證，證明受刑人二次無
      故未依指定時間報到之行為與「未保持善良品行」，有何
      關聯性，自無從僅憑被告二次無故未於指定時間向觀護人
      報到，即認受刑人有未保持善良品行且情節重大，而達保
      護管束已不能收其成效之程度。從而，揆諸首開說明，聲
      請人以受刑人已違反保安處分執行法第七十四條之二第一
      款之「未保持善良品行」規定，情節重大，聲請撤銷緩刑
      宣告，自有未洽，應予駁回。
中    華    民    國    95    年    3     月    3     日
                  刑事第十九庭  法  官  白光華
以上正本證明與原本無異
如不服本裁定應於送達後5日內向本院提出抗告狀
                                書記官  陳靜怡
中    華    民    國    95    年    3     月    3     日


司法院資訊處製作；財團法人民間司法改革基金會備份。
